【裁判字號】    94,保險,152
【裁判日期】    951124
【裁判案由】    給付保險金
【裁判全文】
臺灣臺北地方法院民事判決             94年度保險字第152號
原      告  丙○○
            乙○○
            甲○○
共      同
訴訟代理人  蘇錦霞律師
被      告  國泰人壽保險股份有限公司
法定代理人  戊○○
訴訟代理人  賴盛星律師
複 代理 人  程才芳律師
            李安蕣律師
當事人間請求給付保險金事件，經本院於中華民國95年10月31日
言詞辯論終結，判決如下：
    主      文
被告應給付原告丙○○、乙○○、甲○○各新台幣壹仟佰玖拾
萬仟壹佰貳拾元，及均自民國九十二年十二月二十四日起至
清償日止，按年息百分之十計算之利息。
原告其餘之訴駁回。
訴訟費用由被告負擔百分之九十六，餘由原告負擔。
本判決原告勝訴部分，於原告丙○○、乙○○、甲○○各以新台
幣肆佰柒拾萬元為被告供擔保後，得假執行。但被告如分別以新
台幣壹仟佰玖拾萬仟壹佰貳拾元或同面額之國泰世華商業
銀行一年期可轉讓定期存單各為原告丙○○、乙○○、甲○○預
供擔保後，得免為假執行。
原告其餘假執行之聲請駁回。
    事實及理由
一、原告主張：
  (一)原告之母親訴外人許嚴麗於民國87年至89年間為要保人，
    分別向被告投保如下之保險契約（以下簡稱系爭保險契約）
    ：
  1.於87年10月1 日以自己為被保險人，向被告投保「美滿人生
    312 終身壽險」，保險金額為新台幣（下同）2,000,000 元
    ，附加平安保險意外身故保險金2,000,000 元，受益人為原
    告三人，保險單號碼0000000000。
  2.於89年5 月4 日以自己為被保險人，向被告投保「鍾愛一生
    313 終身壽險」，保險金額為3,000,000 元，附加意外保險
    5,000,000 元，受益人為原告三人，保險單號碼0000000000
    。
  3.於89年5 月11日以自己為被保險人，向被告投保「美滿人生
    313 終身壽險」，保險金額為1,000,000 元，受益人為原告
    三人，保險單號碼0000000000。
  4.於89年7 月24日以自己為被保險人，向被告投保「得意還本
    終身壽險」，保險金額為3,000,000 元，附加平安保險保險
    金3,000,000 元，受益人為原告三人，保險單號碼00000000
    00。
  5.於89年5 月4 日以原告之父訴外人許文同為被保險人，向被
    告投保「得意還本終身壽險」，保險金額為2,000,000 元，
    附加平安保險意外身故保險金5,000,000 元，受益人為原告
    三人，保險單號碼0000000000。
  (二)嗣許嚴麗與許文同於90年7 月29日晚上，駕駛車牌號碼7A
    -0639 號自用小客車自永和前往宜蘭，卻於90年7 月30日上
    午經當地居民在北部濱海公路84公里處，發現其二人所駕駛
    之上開車輛墜落山崖，安全氣囊爆開，車體嚴重受損，兩人
    慘遭洪水沖走。經原告向臺灣板橋地方法院聲請宣告死亡，
    由臺灣板橋地方法院以92年度亡字第50號民事判決宣告其二
    人於91年7 月29日下午12時死亡確定，準此，許嚴麗與許
    文同係因意外事故而死亡，原告既為保險契約指定之受益人
    ，自得本於保險契約請求被告給付保險金，詎於92年12月8
    日向被告提出書面理賠申請後，被告卻拒絕給付。
  (三)為此，爰依保險契約之法律關係，請求被告給保險金及保險
    法第三十四條第二項所定之法定遲延利息等語。並聲明：
  1.被告應給付原告丙○○、乙○○、甲○○各14,466,666元，
    及均自92年12月23日起至清償日止，按年息10﹪計算之利息
    。
  2.願供擔保以代釋明，請准宣告假執行。
二、被告則抗辯：
  (一)要保人許嚴麗並未繳納續期保險費，經以保單價值責任準
    備金自動墊繳後仍不足墊繳，被告已分別於91年5 月7 日、
    91年2 月27日、91年2 月27日、91年4 月8 日、91年2 月27
    日寄發催繳通知至要保人許嚴麗戶籍地「台北縣永和市○○路465 巷17弄20號」，逾30日寬限期間後，要保人仍未繳
    納保費，故系爭保險契約已分別於91年6 月8 日、91年3 月
    31日、91年3 月31日、91年5 月10日、91年3 月31日停效；
    而被保險人許嚴麗、許文同係由法院宣告於91年7 月29日
    死亡，保險事故於此日發生，當時保險契約已停效，被告自
    不負給付保險金之義務。
  (二)系爭保險契約之人壽保險單示範條款第十條、傷害保險單示
    範條款第十四條約定，若被保險人失蹤者，(1)如經法院宣告
    死亡時，被告則以判決內所確定之死亡時日為準給付保險金
    ，或(2)被保險人於戶籍資料所載失蹤之日起滿一年仍未尋獲
    ，要保人或受益人能提出證明文件足以認為被保險人極可能
    因意外事故死亡者，被告則依意外傷害事故發生日為準，依
    約給付保險金；故依系爭保險契約之約定，需以被保險人經
    法院判決宣告死亡之日即91年7 月29日為保險事故發生日期
    ，原告主張以90年7 月29日為保險事故發生日，與契約約定
    不符。
  (三)況不論係以原告主張之意外傷害事故發生日90年7 月29日，
    或法院宣告死亡判決內所確定死亡日91年7 月29日下午12時
    起算，迄至原告94年11月21日提起本件訴訟時止，原告之保
    險金請求權均已逾保險法第六十五條所定兩年時效期間，被
    告自得提出時效抗辯，拒絕給付保險金。
  (四)要保人許嚴麗於89年間多次密集投保高額保險，僅繳納一
    次保費後，旋即於90年7 月29日與其夫許文同離奇失蹤，雖
    經臺灣板橋地方法院判決宣告於91年7 月29日下午12時死亡
    ，惟宣告死亡事件係依原告丙○○片面聲請而為判決，並無
    其他證據相佐，故被保險人許嚴麗、許文同是否確係因「
    駕駛座車墜落山崖、安全氣囊爆開，車體嚴重受損，兩人慘
    遭洪水沖走」之意外事故而失蹤，不無疑問。況且，許嚴麗
    、許文同座車翻覆地點在金石園停車場下方半山腰岩石上
    ，其下則為海，並無河流或溪水經過，縱使其二人在車內亦
    不可能遭洪水沖走，該地點並未直接瀕臨北部濱海公路，如
    正常行使絕無可能無故掉落至該處，原告所述其二人遭洪水
    沖走乙節，顯有疑義；再者，許嚴麗、許文同倘自濱海公
    路旁金石園停車場墜落半山腰，衝撞力自甚強大，但其二人
    座車內並未發現有血跡反應，與常情有違。據此，原告顯未
    能舉證證明被保險人許嚴麗、許文同係因遭遇外來突發之
    意外事故導致死亡之事實，自不得請求被告給付系爭保險契
    約中所附加之意外身故死亡保險金。
  (五)另原告92年12月8 日理賠申請書上僅填載保單號碼00000000
    0 之保險契約，就其餘保險契約並未向被告申請理賠，故原
    告主張系爭保險契約之保險金均應自92年12月23日起算遲延
    利息，非有理由。
  (六)又要保人許嚴麗曾以保險單號碼為0000000000號之「美滿
    人生312 終身壽險」保單，於89年4 月5 日、90年4 月4 日
    向被告辦理保單質借，各借款110,000 元，原告既為許嚴麗
    之繼承人，自應繼承該借款債務，爰以被告對原告之借款
    債權共計220,000 元及自90年4 月4 日起至94年11月20日止
    利息計78,394元與原告保險金債權抵銷，另扣除許嚴麗未
    繳之保險費後，原告丙○○、乙○○、甲○○各得向被告請
    求之保險金金額應為13,933,120元。
  (七)並聲明：原告之訴及假執行之聲請均駁回，如受不利判決願
    供擔保，請准宣告免為假執行。
三、兩造不爭執之事實（詳見本院95年10月31日言詞辯論筆錄，
    卷(二)第60至61頁）：
  (一)原告之母親許嚴麗向被告投保下列保險：
  1.於87年10月1 日以自己為要保人、被保險人，向被告投保美
    滿人生312 終身壽險，保險金額為2,000,000 元，附加平安
    保險意外身故2,000,000 元，受益人為原告三人。
  2.於89年5 月4 日以自己為要保人、被保險人，向被告投保鍾
    愛一生313 終身壽險，保險金額為3,000,000 元，附加意外
    保險5,000,000 元，受益人為原告三人。
  3.於89年5 月11日以自己為要保人、被保險人，向被告投保美
    滿人生313 終身壽險，保險金額為1,000,000 元，受益人為
    原告三人。
  4.於89年7 月24日以自己為要保人、被保險人，向被告投保得
    意還本終身壽險，保險金額為3,000,000 元，附加平安保險
    3,000,000 元，受益人為原告三人。
  5.於89年5 月4 日以許文同為被保險人，向被告投保得意還本
    終身壽險，保險金額為2,000,000 元，附加平安保險意外身
    故5,000,000 元，受益人為原告三人。
  (二)許嚴麗、許文同業經臺灣板橋地方法院92年11月28日92年
    度亡字第50號民事判決，宣告於91年7 月29日下午12時死亡
    確定在案。
  (三)要保人許嚴麗確實未繳納如(一)所述保險契約之續期保費費
    。
  (四)許嚴麗曾以0000000000號美滿人生312 終身壽險保單，於
    89年4 月5 日、90年4 月4 日向被告辦理保單質借，各借款
    110,000 元，原告既為許嚴麗英之繼承人，自應繼承該借款
    債務，因此，若原告保險金請求有理由，則被告以其對原告
    有借款債權共計220,000 元及自90年4 月4 日起至94年11月
    20日止利息計78,394元與原告保險金債權抵銷，另扣除許嚴
    麗英未繳之保險費後，原告丙○○、乙○○、甲○○各得向
    被告請求之保險金金額為13,933,120元。
四、本件經兩造於本院95年10月31日言詞辯論期日整理後（見本
    院卷(二)第61頁），兩造爭執之重點在於：
  (一)本件保險事故究竟是在90年7 月29日或在91年7 月29日發生
    ？要保人許嚴麗未繳納續期保費，則其與被告間保險契約
    是否分別自91年6 月8 日、91年3 月31日、91年3 月31日、
    91年5 月10日、91年3 月31日起效力停止？許嚴麗、許文
    同嗣經臺灣板橋地方法院以92年度亡字第50號民事判決，宣
    告於91年7 月29日下午12時死亡確定，是否因保險事故發生
    於契約效力停止期間，被告即不負給付保險金義務？
  (二)許嚴麗、許文同業經臺灣板橋地方法院以92年度亡字第50
    號民事判決，宣告於91年7 月29日下午12時死亡確定，保險
    事故縱使於91年7 月29日而非其二人失蹤之90年7 月29日始
    發生，則原告迄至94年11月21日提起本件訴訟，其等之保險
    金請求權是否已逾保險法第六十五條所定兩年時效期間未行
    使而消滅？
  (三)被告抗辯許嚴麗、許文同雖經法院為死亡宣告判決，但原
    告未能舉證其等死亡係因意外事故而導致者，不得請求給付
    意外死亡保險金，是否有據？
五、現就兩造爭執之重點分述如下：
  (一)系爭保險契約有無因要保人許嚴麗未繳納續期保費而停效
    ？是否因保險事故發生於契約效力停止期間，被告即不負給
    付保險金義務？
  1.原告就此主張：系爭保險契約保險事故發生時間應以90年7
    月29日意外傷害事故發生日為準，當時尚未停效，被告自應
    給付保險金；況且，被告僅提出催繳保費之寄件明細，不能
    證明有確實送達等語。
  2.依保險法第一百十六條第一、二項規定：「人壽保險之保險
    費到期未交付者，除契約另有訂定外，經催告到達後逾三十
    日，仍不交付時，保險契約之效力停止。催告應送達於要保
    人，或負有交付保險費義務之人之最後住所或居所。保險費
    經催告後，應於保險人營業所交付之。」，此於傷害保險亦
    準用之，同法第一百三十五條定有明文。經查，系爭保險契
    約主約為人壽保險，附約為保險法第一百三十一條之傷害保
    險，且關於保險契約效力之停止（以下簡稱停效）約定條款
    內容與上開保險法第一百十六條相同，除有保險條款在卷可
    稽外（見本院卷(一)第69至101 頁），另為兩造所不爭執（見
    本院95年7 月4 日言詞辯論筆錄，卷(一)第273 頁背面）。
  3.保險法第一百十六條第一項所稱之催告意義如何，本法並無
    特別規定，因此，自應與民法催告性質相同，亦即，屬於債
    權人（即保險公司）對債務人（即要保人）所為催促履行保
    險費債務之意思通知，其履行方式及內容我國保險法並未有
    特別之限制。但按，保險契約為附合契約，為使雙方當事人
    能立於實質之契約締結自由原則上，必須使要保人就其行為
    足以引起權利義務變動者，可自保險人處得到充分之法律知
    識，以便保護其權益；尤其，保險費未付之法律效果，在保
    險法上有別於民法之規定，為促使保險人與要保人雙方在保
    險關係發生變動時，實質力量得以平衡，自須責令保險人在
    主張因要保人行為所產生之效果時，須先證明已依書面方式
    將該法律效果通知對方。因之，保險法第一百十六條第一項
    所規定之催告，如未以書面方式為之，且未註明保險費未交
    付之效果者（即保險契約效力停止一節），則非為合法之催
    告，因此所產生之保險契約停效之效果應不發生。
  4.被告雖提出郵局單掛號函件表以證明其曾催告要保人許嚴麗
    、受益人繳納續期保費之事實（見本院卷(一)第62至64頁）
    ，但原告否認該等函文有合法送達。卷查，被告所提該郵局
    單掛號函件表至多僅能證明其曾發出催繳保費之函件，尚未
    能證明該等函件已到達要保人許嚴麗或受益人即原告。再
    者，該等郵局單掛號函件表僅有記載保單號碼、應繳保費年
    月及數額，至於被告是否確有促請給付保險費之通知，以及
    被告有無將未繳納續期保費將發生保險契約停效之法律效果
    告知受催告人等情，單以前述郵局單掛號函件表尚能得以佐
    證。茲既被告未能再提出其他證據以證明其曾依３所述之方
    式及內容合法催告繳納續期保險費，則其抗辯系爭保險契約
    已停效乙節，洵無足取。
  (二)原告迄至94年11月21日提起本件訴訟，其等之保險金請求權
    是否已逾保險法第六十五條所定兩年時效期間未行使而消滅
    ？
  1.原告就此陳稱：臺灣板橋地方法院係於92年11月28日宣示判
    決，原告請求權時效應自92年11月29日起算，故尚未逾兩年
    時效期間等語。
  2.經查，依系爭保險契約條款約定，在被保險人失蹤之情形，
    (1)如經法院宣告死亡時，被告則以判決內所確定之死亡時日
    為準給付保險金，或(2)被保險人於戶籍資料所載失蹤之日起
    滿一年仍未尋獲，要保人或受益人能提出證明文件足以認為
    被保險人極可能因意外事故死亡者，被告則依意外傷害事故
    發生日為準，依約給付保險金（見本院卷(一)第72、80、89、
    97頁）。據此，保險事故之發生悉以(1)依法院宣告死亡之時
    日決定，或(2)被保險人於戶籍資料所載失蹤之日起滿一年之
    日，或(3)受益人得提出證據足以證明被保險人極可能因意外
    事故死亡者，以事故發生日為準等三類為據。
  3.原告主張系爭保險契約所訂之保險事故業已發生，係以臺灣
    板橋地方法院所為92年度亡字第50號宣告死亡之確定判決為
    證（見本院卷(一)第31至34頁），此另經本院調閱該宣告死亡
    事件卷宗及同院91年度家催字第232 號公示催告事件卷宗，
    查對屬實。按參諸民事訴訟法第六百三十三條、民法第九條
    之規定可知，失蹤人經判決為死亡宣告後，其人即與尋常之
    死亡相同，不僅對於聲請人發生效力，對於一切利害關係人
    亦概發生效力；凡因死亡而發生之法律效果，均於判決中確
    定死亡之時同時發生。經查，前述宣告死亡之判決係在主文
    中記載被保險人許嚴麗、許文同業於91年7 月29日下午12
    時死亡，準此，在法院於宣告死亡判決中確定之斯日，方為
    被保險人許嚴麗、許文同死亡之日，應堪認定。
  4.承上，系爭保險契約約定之保險事故應係在許嚴麗、許文
    同經法院在宣告死亡判決中所確定之日始發生，原告等受益
    人亦自此時起方取得保險金請求權，得以向被告求為保險金
    之給付。
  5.再者，依民法第一百二十八條規定：「消滅時效，自請求權
    可行使時起算。」，又宣告死亡之判決不得上訴，故於宣示
    時確定（民事訴訟法第六百二十五條準用第五百五十一條第
    一項、第三百九十八條第二項規定參照）。據查，前開臺灣
    板橋地方法院92年度亡字第50號判決於92年11月28日宣示，
    有該判決書在卷足稽（見本院卷(一)第34頁），復有該宣告死
    亡事件卷宗可佐，故於92年11月28日確定，如前３之說明，
    堪認原告等受益人自此時起始得行使其保險金請求權，其請
    求權時效自應此斯時起算。被告抗辯應自被保險人許嚴麗
    、許文同失蹤之日即90年7 月29日，或法院宣告死亡判決內
    所確定死亡日91年7 月29日下午12時起算兩年時效期間，洵
    屬無據。
  6.是以，原告對被告之保險金請求權自92年11月28日起迄其起
    訴時之94年11月21日止，尚未逾保險法第六十五條所定兩年
    時效期間。
  (三)被告抗辯許嚴麗、許文同雖經法院為死亡宣告判決，但原
    告未能舉證其等死亡係因意外事故而導致者，不得請求給付
    意外死亡保險金，是否有據？
  1.原告對被告所為抗辯陳述略以：原告既已提出臺灣板橋地方
    法院宣告許嚴麗、許文同死亡之民事判決書，即可證明其
    二人係因突發意外事故導致死亡；又其二人失蹤當日適逢桃
    芝風災，海岸水位上漲，許文同座車被發現時水位已退，車
    子卡在岩石上，不遠處即為海岸線，雖附近無河流、小溪通
    過，亦即有可能遭洪水沖走；另否認原告父母係以製造車輛
    墜崖方式，作為避債之手段等語。
  2.系爭保險契約附約部分為傷害保險之性質，已於(一)之２記載
    綦詳，依保險法第一百三十一條規定：「傷害保險人於被保
    險人遭受意外傷害及其所致殘廢或死亡時，負給付保險金額
    之責。前項意外傷害，指非由疾病引起之外來突發事故所致
    者。」，按意外傷害或死亡之定義，學說有原因說及結果說
    之區別，如採結果說，不問原因是否出於意外，若於結果出
    於意外者，即屬意外傷害或意外死亡，但採原因說時，必須
    導致傷害或死亡之外界原因係出於意外者，方屬意外傷害，
    若結果出於意外，而原因非出於意外者仍非意外傷害或死亡
    。我國保險法第一百三十一條既然明確使用「非由疾病引起
    之外來突發事故」字句，在解釋上可確定係採原因說，而非
    結果說；前開規定所稱外來而突發事故須一為外來的，即限
    定引起事故之原因出於自身以外之事故，二為突發的，即外
    在環境急速的變化，以致不可預期或出乎預料之外，於滿足
    此二項條件，始能謂係外來而突發之事故。亦即，該突發之
    事故須由外界原因觸發，即非因被保險人本身已存在可得預
    料或查知之原因，而危險之發生具有偶發或不可預期之「意
    外」方可認為保險契約所訂保險事故。總而言之，傷害保險
    之保險事故危險之發生，必須具備偶發或不可預期之意外因
    素方可。
  3.前開臺灣板橋地方法院92年度亡字第50號宣告死亡之判決，
    係由原告丙○○本於民法第八條第一、三項規定所為之聲請
    ，而本條項係規定：「失蹤人失蹤滿七年後，法院得因利害
    關係人或檢察官之聲請，為死亡之宣告。」、「失蹤人為遭
    遇特別災難者，得於特別災難終了滿一年後，為死亡之宣告
    。」，所謂特別災難，乃係指有別於一般災難之情形而言，
    必其災難之發生，係出於自然或外在之不可抗力，而對於失
    蹤人且屬無可避免者，始克相當；例如，風災、戰爭、海難
    等由自然或外在力量威脅生命之天災人禍而言。
  4.卷查，90年7 月28日至90年7 月31日期間適逢桃芝颱風襲台
    ，於同月30日上午0 時10分左右自花蓮秀姑巒溪口登陸，當
    日上午10時20分左右於新竹附近出海，在全台造成災害性降
    雨，鐵、公路多數損毀交通中斷，多處地區發生土石流，北
    部地區在90年7 月29日深夜至翌日上午間所受影響最大，有
    中央氣象局颱風警報發佈概況表（見本院卷(一)第174 頁）附
    卷足憑，另有相關剪報資料附於臺灣板橋地方法院91年度家
    催字第232 號公示催告事件卷宗可查。又被保險人許嚴麗
    、許文同所搭乘之座車翻覆地點位於北部濱海公路84公里金
    石園停車場下方半山腰處，亦經本院依被告聲請向台北縣政
    府警察局瑞芳分局調閱其二人墜崖事故案資料，查對無訛（
    見本院卷(二)第159 、及第164 至168 頁照片），核與證人己○○、丁○○即發現許嚴麗、許文同座車翻覆之人，於本
    院95年10月31日言詞辯論期日結證陳述情節相符（見本院卷
    (二)第56、57頁）。足見，被保險人許嚴麗、許文同係在桃
    芝颱風侵襲東臺灣、北臺灣當時在北部濱海公路84公里處座
    車翻覆後失蹤者，該次災難屬於民法第八條第三項之特別災
    難，適堪認定，其二人失蹤顯係遭遇不可抗力之風災所致。
  5.次查，臺灣板橋地方法院92年度亡字第50號宣告死亡之判決
    ，亦係認定被保險人許嚴麗、許文同確實在遭遇桃芝風災
    之特別災難後失蹤滿一年，業如前述。故被保險人許嚴麗
    、許文同確已發生系爭保險契約附約傷害保險之保險事故，
    遭遇外來、突發之意外事故無誤。
  6.依民法第九條第二項規定：「前項死亡之時，應為前條各項
    所定期間最後日終止之時。但有反證者，不在此限。」，被
    告固然聲請訊問事發時發現被保險人許嚴麗、許文同座車
    之證人己○○、丁○○，並聲請本院調閱其二人墜崖事件卷
    宗資料（見本院卷(一)第159 至168 頁），惟此等證據方法業
    已經臺灣板橋地方法院審理上開公示催告、宣告死亡事件時
    審閱綦詳。按主張法律關係存在之當事人，僅須就該法律關
    係發生所須具備之特別要件，負舉證之責任，至於他造主張
    有利於己之事實，應由他造舉證證明（最高法院48年台上字
    第887 號判例參照）。查原告已就要保人許嚴麗與被告間
    有保險契約存在，及被保險人許嚴麗、許文同係遭遇桃芝
    颱風而墜崖失蹤滿一年而經法院宣告死亡之事實，為相當之
    舉證；而被告抗辯許嚴麗、許文同並非因意外而死亡，其
    不負賠償責任云云，自屬主張有利於己之事實，即應由被告
    負舉證之責。惟被告並未再就經臺灣板橋地方法院審理上開
    公示催告、宣告死亡事件所調查過之證據以外，再提出其他
    證據以為舉證，尚難認其已提出充足之反證而得推翻宣告死
    亡判決之推定效力（民法第九條規定參照）。
  7.綜前所述，原告依民法第八條第三項規定所為宣告死亡之判
    決主張被保險人許嚴麗、許文同係因意外事故而死亡，堪
    可採信。被告並未能提出反證以推翻該宣告死亡判決之效力
    ，亦未能舉證證明其二人死亡係非因意外事故而導致者，故
    其辯稱原告不得請求給付意外死亡保險金，難謂有據。
六、綜上所述，被保險人許嚴麗、許文同確於91年7 月29日下
    午12時因意外事故而死亡，系爭保險事故業已發生，被告應
    給付保險金；至於被告所辯保險契約停效、原告請求權罹於
    時效、其二人並未死亡或非因意外而死亡等情，均無足取。
    然而：
  (一)被告另以其對原告之借款返還債權與原告之保險金債權抵銷
    ，經行使抵銷權及扣除許嚴麗英未繳之保險費後，原告丙○○、乙○○、甲○○各得之保險金金額為13,933,120元，此
    為兩造所不爭執（見三之(四)所載），故原告請求之保險金金
    額超逾此數部分，應予駁回。
  (二)再者，原告業於92年12月8 日依據系爭全部五份保險契約約
    定向被告提出書面理賠申請，有理賠申請書及人壽保險單上
    被告收受章戳可證（見本院卷(一)第38至43頁），被告辯稱原
    告92年12月8 日理賠申請書上僅填載保單號碼000000000 之
    保險契約乙節，自屬無據。是依保險法第三十四條規定，被
    告應自收受通知後15日即92年12月24日起負給付遲延責任，
    原告主張被告應給付自92年12月23日起之法定遲延利息，超
    逾部分，不應准許。
七、從而，原告本於保險契約之法律關係及依保險法第三十四條
    第二項規定，請求被告給付原告丙○○、乙○○、甲○○保
    險金各13,933,120元及均自92年12月24日起至清償日止，按
    年息10﹪計算之利息，為有理由，應予准許，至超逾部分，
    則難謂有據，應予駁回。
八、本件為判決之基礎已臻明確，兩造其餘之陳述及所提其他證
    據，經本院斟酌後，認為均於判決之結果無影響，亦與本案
    之爭點無涉，自無庸逐一論述，併此敘明。
九、假執行之宣告：
    兩造陳明願供擔保，聲請宣告假執行或免為假執行，經核原
    告勝訴部分，合於法律規定，爰分別酌定相當之擔保金額宣
    告之；原告其餘假執行之聲請，因訴之駁回而失所依據，不
    予准許。
十、結論：原告之訴為一部有理由，一部無理由，並依民事訴訟
    法第七十八條、第七十九條、第八十五條第一項前段、第三
    百九十條第二項、第三百九十二條第二項，判決如主文。
中    華    民    國    95    年    11    月    24    日
                  民事第三庭  法  官  賴錦華
正本係照原本作成
如對本判決上訴，須於判決送達後廿日內向本院提出上訴狀
中    華    民    國    95    年    11    月    24    日
                              書記官  林桂玉


司法院資訊處製作；財團法人民間司法改革基金會備份。
